【裁判字號】    98,交聲,847
【裁判日期】    981015
【裁判案由】    聲明異議
【裁判全文】
臺灣臺南地方法院交通事件裁定         98年度交聲字第847號
                                     98年度交聲字第848號
移送機關    交通部公路總局嘉義區監理所臺南監理站
異議人即
受處分人    甲○○
上列異議人即受處分人因違反道路交通管理處罰條例案件，對於
交通部公路總局嘉義區監理所臺南監理站98年7月2日所為之裁決
處分【處分案號：嘉監南字第裁74-S00000000號（即本院98年
度交聲字第847號）、嘉監南字第裁74-S00000000號（即本院9
8年度交聲字第848號）】聲明異議，本院裁定如下：
    主    文
原處分均撤銷。
甲○○均不罰。
    理    由
一、原處分意旨略以：異議人即受處分人甲○○（下稱異議人）
    於民國98年5月20日11時26分許，騎乘車牌號碼530-EBL號重
    型機車，行經臺南市○○路○段與金華路二段路口時，因有
    未戴安全帽之違反道路交通管理處罰條例之行為，經臺南市
    警察局第六分局金華派出所警員攔檢不停，並加速逃逸，而
    經警製單逕行舉發，嗣經移送機關即交通部公路總局嘉義區
    監理所臺南監理站（下稱原處分機關）以其違規事證明確，
    分別依道路交通管理處罰條例第31條第6項、第60條第1
    項及第63條第1項第1款之規定，裁處異議人罰鍰新臺幣（下
    同）500元、3,000元並記違規點數1點。
二、聲明異議意旨略以：異議人並未在上開時間騎乘該機車行經
    舉發地點，本件舉發顯然有誤，請求撤銷原處分等語。
三、按機器腳踏車駕駛人或附載座人未依規定戴安全帽者，處駕
    駛人500元罰鍰，又汽車駕駛人駕駛汽車違反本條例之行為
    ，經交通警察制止時不聽制止或拒絕稽查而逃逸者，處3,00
    0元以上6,000元以下罰鍰；又汽車駕駛人有違反處罰條例第
    60條第1項情形時，除依原條款處罰鍰外，記違規點數1點。
    道路交通管理處罰條例第31條第6項、第60條第1項、第63條
    第1項第1款固分別定有明文。惟按犯罪事實應依證據認定之
    ，無證據不得認定犯罪事實；又不能證明被告犯罪或其行為
    不罰者，應諭知無罪之判決，刑事訴訟法第154條第2項、第
    301條第1項，分別定有明文。又認定不利於被告之事實，須
    依積極證據，苟積極證據不足為不利於被告事實之認定時，
    即應為有利於被告之認定，更不必有何有利之證據；且事實
    之認定，應憑證據，如未能發現相當證據，或證據不足以證
    明，自不能以推測或擬制之方法，以為裁判基礎；而認定犯
    罪事實所憑證據，雖不以直接證據為限，間接證據亦包括在
    內；然而無論直接或間接證據，其為訴訟上之證明，須於通
    常一般之人均不致有所懷疑，而得確信其為真實之程度者，
    始得據為有罪之認定，若其關於被告是否犯罪之證明未能達
    此程度，而有合理性懷疑之存在時，事實審法院復已就其心
    證上理由予以闡述，敘明其如何無從為有罪之確信，因而為
    無罪之判決，尚不得任意指為違法，最高法院分別著有30年
    上字第816號、40年台上字第86號、76年台上字第4986號等
    判例可資參照。而依道路交通管理處罰條例第89條規定，法
    院受理有關交通事件，準用刑事訴訟法之規定，前開規定及
    判例意旨自得適用於本件聲明異議案件。
四、經查：
  (一)異議人經警舉發於上開時地有未戴安全帽及不服稽查取
    締並逃逸之行為，嗣經原處分機關以其違規事實明確，依法
    裁處如前所述內容之裁罰等情，固有臺南市警察局98年5月
    20日南市警交字第S00000000、S00000000號舉發違反道
    路交通管理事件通知單、原處分機關98年7月2日嘉監南字
    第裁74-S00000000號、嘉監南字第裁74-S00000000號裁決
    書各1紙在卷可稽。
  (二)惟證人即本件舉發之警員李進鵬於98年10月14日本院調查時
    到庭結證稱：「（本件兩張舉發單是否你舉發，情形如何？
    〈提示舉發單並告以要旨〉）是我舉發的，當時我們機車巡
    邏經過金華路二段與健康路二段口，發現有一台車號530-EB
    L號黑色重機車，駕駛是一名年輕男子，大約二十歲左右，
    穿T恤上衣，理平頭，發現他沒有帶安全帽所以上前攔查，
    有鳴笛示意他停車受檢，該車不受稽查，加速往金華路二段
    北向南方向行駛，我在後追，追到他左轉三官路後就沒有再
    追了。當時我跟在後面，距離大約十公尺左右，中間沒有其
    他車輛，那時候快11點半，所以路上並沒有很多車子，所以
    我確定是這個車牌號碼沒錯。」等語在卷（見該日調查筆錄
    ），是依證人即本件舉發警員之前揭證述可知，在98年5月2
    0日11時26分許騎乘證人李進鵬所述車牌號碼「530-EBL號」
    機車之人，其性別顯與異議人不符，自難認異議人即為騎乘
    該機車為違規行為之人。
五、綜上所述，本件依調查所得之證據，尚不足以證明異議人於
    前揭時地確有駕駛車牌號碼530-EBL號重型機車，未戴安全
    帽之違反道路交通管理處罰條例之行為，拒絕停車接受稽查
    而逃逸之違規行為。此外，復查無其他積極證據足資證明異
    議人之違規行為，揆諸前開說明，自不得為異議人不利之認
    定。移送機關未經詳查，遽依道路交通管理處罰條例第31條
    第6項、第60條第1項、第63條第1項第1款及違反道路交通管
    理事件統一裁罰基準表之相關內容，裁處異議人罰鍰500
    元、
    3,000元及記違規點數1點之處分，應有未洽。異議人不服
    ，聲明異議為有理由，應依法將原處分撤銷，並為異議人不
    罰之諭知。
六、據上論斷，應依道路交通管理處罰條例第87條第2項、道路
    交通案件處理辦法第20條前段，裁定如主文。
中    華    民    國    98    年    10    月    15    日
                      交通法庭  法  官 張家瑛
以上正本證明與原本無異。
如不服本裁定，應於收受送達後5日內向本院提出抗告狀。（應
附繕本）
                                書記官 李淑惠
中    華    民    國    98    年    10    月    16    日


司法院資訊處製作；財團法人民間司法改革基金會備份。
